【裁判字號】    95,上訴,440
【裁判日期】    950608
【裁判案由】    常業詐欺
【裁判全文】
臺灣高等法院臺中分院刑事判決         95年度上訴字第440號
上  訴  人
即  被  告  丙○○
選任辯護人  黃興木  律師
上列上訴人因常業詐欺案件，不服臺灣臺中地方法院94年度訴字
第1143號中華民國94年12月23日第一審判決（起訴案號：臺灣臺
中地方法院檢察署93年度偵字第1618、9152、2541、8307、9863
、12438號），提起上訴，本院判決如下：
    主  文
原判決撤銷。
丙○○幫助意圖為自己不法之所有，以詐術使人將本人之物交付
，處有期徒刑肆月，如易科罰金，以參佰元折算壹日。
    事  實
一、丙○○可預見將自己帳戶借予他人使用，足供他人詐騙財物
    ，仍不違背其本意，於民國92年12月間某日，在不詳地點，
    將其所申請開立之屏東民生路郵局局號0000000，帳號00000
    00號存款帳戶存摺暨該帳戶之金融卡、開戶印章、密碼，以
    新台幣（以下同）3000元之價格，販賣予專為詐欺集團收購
    帳戶之人士，再由該人士交予黃俊瑋（臺灣臺中地方法院另
    行審結）所屬之詐欺集團使用，供作該等集團指定匯款之帳
    戶，以此方式幫助該等詐欺集團詐騙財物。該等詐欺集團內
    某不詳成員，即以丙○○所販賣之帳戶，由詐欺集團內某不
    詳成員，於92年12月23日，以電話聯絡甲○○，佯稱甲○○
    有掛號信未領取，而該掛號信已退回郵政總局，並留電話讓
    甲○○聯絡，經甲○○按該電話與對方聯絡，詐欺集團告知
    甲○○打指定電話至健保局，俟甲○○聯絡後，某自稱健保
    局人員，表示欲退費予甲○○，並向甲○○誆稱：必須至自
    動提款機按其指示輸入指令，即可獲得退費等語，使甲○○
    誤以為真，陷於錯誤，而至自動提款機按其指示操作提款機
    ，因而匯款新台幣（以下同）99852元，至丙○○上開郵局
    帳戶內。嗣甲○○察覺情況有異，始知受騙，經報警處理，
    而循線查知上情。
二、案經臺中市警察局第三、第五分局報告、臺中縣警察局移送
    ，臺北市政府警察局士林分局報告臺灣士林地方法院檢察署
    檢察官，臺北市政府警察局刑警隊移送臺灣臺北地方法院檢
    察署檢察官後，均呈請臺灣高等法院檢察署檢察長核轉臺灣
    臺中地方法院檢察署檢察官偵查起訴。
    理  由
一、訊據被告丙○○於本院審理時就上揭時、地，將其所開立之
    屏東民生路郵局局號0000000，帳號0000000號之存摺暨金融
    卡、印章、密碼等販賣予不詳姓名之人之事實，坦承不諱。
    而被害人甲○○遭詐騙後，確有匯款99852元至該帳戶內，
    亦經被害人甲○○指述甚詳，並有中華郵政股份有限公司提
    供之被告上開帳戶歷史交易明細、開戶資料等附卷可稽。
二、按刑法上之故意，以行為人對於構成犯罪之事實，包括犯罪
    客體、行為、結果等均有具體確定認識，並有意使其發生者
    為確定故意，而行為人對於構成犯罪之事實，雖無具體確定
    認識，然已預見其發生，而其發生不違背其本意者，則為不
    確定故意。再現行刑法關於正犯、從犯之區別，係以其主觀
    之犯意及客觀之犯行為標準，凡以自己犯罪之意思而參與犯
    罪，無論其所參與者是否犯罪構成要件之行為，皆為正犯，
    其以幫助他人犯罪之意思而參與犯罪，其所參與者，苟係犯
    罪構成要件之行為，亦為正犯，必以幫助他人犯罪之意思而
    參與犯罪，其所參與者又為犯罪構成要件以外之行為，始為
    從犯（最高法院25年上字第2253號判例參照）。又金融帳戶
    為個人理財之工具，目前申請開設金融帳戶並無任何特殊之
    限制，一般民眾皆可以自由申請開戶，並得同時在不同金融
    機構申請多數存款帳戶使用，乃眾所週知之事實。依一般人
    之社會生活經驗，倘係合法收入，本可自行向金融行庫開戶
    使用，而無向他人購買、借用帳戶之必要。苟他人不以自己
    名義申請開戶，反向人收購、借用金融機構帳戶使用，衡情
    應能懷疑收購帳戶之人，係欲藉此逃避檢警查緝之情無疑。
三、承上，被告丙○○出售前開帳戶供他人使用，顯見被告對前
    開帳戶可能會被利用作犯罪工具，有所預見，既對前開犯罪
    構成事實，預見其發生而其發生並不違背其本意，依刑法第
    13條第2項之規定，亦應以故意論。被告基於幫助詐欺取財
    之不確定故意，出售前揭存摺、印章、金融卡及密碼予不詳
    男子，經該名不詳男子將上揭帳戶提供予黃俊瑋所屬之詐騙
    集團作為向多人連續犯詐欺取財之用，是核被告所為，係犯
    刑法第30條第1項前段、第339條第1項之幫助連續詐欺取財
    罪。公訴意旨認被告係犯刑法第30條第1項前段、第340條之
    常業詐欺罪之幫助犯，惟查被告並未直接參與詐欺集團之詐
    騙行為，尚乏明確事證足認被告對實施詐欺者之常業性質有
    所明悉，起訴法條尚有未合，應予變更。被告幫助他人犯連
    續詐欺取財罪，係從犯，爰依刑法第30條第2項之規定，減
    輕其刑。原審未予詳查，依幫助常業詐欺罪論科，不無可議
    之處，既經被告上訴，即屬無可維持，應予撤銷改判。爰審
    酌被告年輕力壯，不思以正常方式賺取金錢，其犯罪之動機
    、目的，提供其所有帳戶供他人犯罪使用，嚴重破壞犯罪查
    緝工作、影響社會治安及金融秩序，惟被告犯後已坦承犯行
    ，足見其犯罪後已有悔意，態度尚佳，且本件被告僅出售一
    本帳戶遭詐欺集團利用等一切情狀，量處如主文第二項所示
    之刑，併諭知易科罰金之折算標準。至於選任辯護人於本院
    審理庭請求給予被告緩刑之宣告一節，經查被告出售存摺、
    印章、金融卡、密碼等，供詐欺集團使用作為詐騙之工具，
    使無辜民眾受到損害，依其犯罪情節，本院認為不宜為緩刑
    之宣告，附此敘明。
據上論結，應依刑事訴訟法第369條第1項前段、第364條、第299
條第1項前段、第300條，刑法第339條第1項、第30條第1項前段
、第2項、第41條第1項前段，罰金罰鍰提高標準條例第1條前段
、第2條，判決如主文。
本案經檢察官乙○○到庭執行職務。
中    華    民    國    95    年    6     月    8     日
               刑事第五庭  審判長法  官  袁  從  楨
                                 法  官  姚  勳  昌
                                 法  官  郭  同  奇
上列正本證明與原本無異。
檢察官得上訴。
被告不得上訴。
如不服本判決應於收受送達後十日內向本院提出上訴書狀，其未
敘述上訴之理由者並得於提起上訴後十日內向本院補提理由書（
均須按他造當事人之人數附繕本）。
                                 書記官  康  孝  慈
中    華    民    國    95    年    6     月    9     日
附錄論罪科刑法條
刑法第30條
幫助他人犯罪者，為從犯。雖他人不知幫助之情者，亦同。
從犯之處罰，得按正犯之刑減輕之。
刑法第339條第1項
意圖為自己或第三人不法之所有，以詐術使人將本人或第三人之
物交付者，處五年以下有期徒刑、拘役或科或併科一千元以下罰
金。
                                                      Ｆ


司法院資訊處製作；財團法人民間司法改革基金會備份。
